【裁判字號】    99,易,170
【裁判日期】    990421
【裁判案由】    詐欺
【裁判全文】
臺灣高雄地方法院刑事判決               99年度易字第170號
公  訴  人  臺灣高雄地方法院檢察署檢察官
被      告  甲○○
上列被告因詐欺案件，經檢察官提起公訴（98年度偵字第31481
號），本院判決如下：
    主  文
甲○○無罪。
    理  由
一、公訴意旨略以：被告甲○○明知國內社會上層出不窮之詐騙
    集團或不法份子為掩飾其不法行徑，避免執法人員之追究及
    處罰，經常利用他人之存款帳戶掩人耳目，客觀上可以預見
    一般取得他人帳戶使用之行徑，常與遂行財產犯罪所需有密
    切關連，竟以縱有人持其存款帳戶作為詐騙之犯罪工具，亦
    不違其本意之幫助詐欺犯意，於民國98年4 月15日至98年8
    月14日間某日，在不詳地點，將其所申辦臺灣中小企業銀行
    前鎮分行帳號00000000000 號帳戶（下稱「系爭帳戶」）之
    存摺、提款卡、印章及密碼等資料交與不詳之詐騙集團成員
    。嗣該詐欺集團成員即共同意圖為自己不法之所有，於98年
    8 月14日在奇摩拍賣網站向告訴人丙○○佯稱販售SHARP 手
    機，要求匯款至系爭帳戶云云，致丙○○陷於錯誤，於同日
    17 時 許，在合作金庫銀行台北分行自動櫃員機，將新臺幣
    （下同）4,000 元匯入系爭帳戶內。因認被告甲○○涉有刑
    法第30條第1 項、第339 條第1 項之幫助詐欺取財罪嫌等語
    。
二、按檢察官就被告犯罪事實，應負舉證責任，並指出證明之方
    法；又犯罪事實應依證據認定之，無證據不得推定其犯罪事
    實；而不能證明被告犯罪者，應諭知無罪之判決，刑事訴訟
    法第161 條第1 項、第154 條第2 項、第301 條第1 項分別
    定有明文。又事實之認定，應憑證據，如未能發現相當證據
    ，或證據不足以證明，自不能以推測或擬制之方法，為裁判
    基礎；所謂證據，係指足以認定被告確有犯罪行為之積極證
    據而言，該項證據自須適合於被告犯罪事實之認定，始得採
    為斷罪資料。苟積極證據不足為不利於被告事實之認定時，
    即應為有利於被告之認定，更不必有何有利之證據；且認定
    犯罪事實所憑之證據，雖不以直接證據為限，間接證據亦包
    括在內，然而無論直接證據或間接證據，其為訴訟上之證明
    ，須於通常一般人均不致有所懷疑，而得確信其為真實之程
    度者，始得據為有罪之認定，倘其證明尚未達到此一程度，
    而有合理之懷疑存在而無從使事實審法院得有罪之確信時，
    即應由法院為諭知被告無罪之判決（最高法院76年臺上字第
    4986號、40年臺上字第86號、30年上字第816 號、29年上字
    第3105號判例意旨參照）。是行為人對於構成犯罪之事實，
    雖預見其能發生，然就其發生不違背行為人本意之證明，如
    未能達使通常一般人均不致有懷疑，可確信其為真實之程度
    ，而仍有合理性懷疑之存在，即難認行為人對於構成犯罪事
    實之發生，存有間接故意，自不成立犯罪之故意。
三、本件公訴意旨認被告甲○○涉有幫助詐欺取財罪嫌，主要係
    以被告甲○○於警詢及偵查中之供述、告訴人丙○○於警詢
    之指訴、系爭帳戶開戶資料暨交易明細、告訴人提出之合作
    金庫銀行自動櫃員機交易明細單影本等為其論據。訊據被告
    甲○○堅決否認有何幫助詐欺取財之犯行，辯稱：系爭帳戶
    是98年4 月間搬家時遺失，伊於98年7 月15日許因丙○○打
    電話告以匯錯帳戶，伊妻乙○○尋找系爭帳戶時始發現遺失
    ，伊並未將系爭帳戶交付他人使用等語（本院審易卷第27頁
    背面）。經查：
  (一)本判決所引用之各項證據，業據當事人於本院審理時同意有
    證據能力（本院審易卷第28頁背面），或於本院言詞辯論終
    結前，知為傳聞證據而未聲明異議，本院審酌該等證據並無
    違法取證之情形，作為證據係屬適當，依刑事訴訟法第159
    條之5 之規定，均有證據能力，合先敘明。
  (二)系爭帳戶係被告甲○○於97年8 月15日開設，告訴人丙○○
    於98年8 月14日經詐欺集團成員向其佯稱販售SHARP 手機，
    要求匯款至系爭帳戶，致丙○○陷於錯誤，於同日17時許，
    在合作金庫銀行台北分行自動櫃員機，將4,000 元匯入系爭
    帳戶內等情，業據告訴人丙○○於於警詢時證述明確（警卷
    第8 ～9 頁），並有臺北市政府警察局信義分局福德街派出
    所陳報單、報案三聯單（警卷第7 、11頁）、合作金庫銀行
    自動櫃員機交易明細單（警卷第12頁）、網頁拍賣資料（警
    卷第13～14頁）、98年9 月1 日、98年10月26日臺灣中小企
    銀函暨附件（警卷第18～21頁、偵卷第5 ～6 頁）在卷可稽
    ，且為被告甲○○所不爭執（本院審易卷第28頁背面～29頁
    ），此部分之事實固堪認定。
  (三)被告甲○○於97年9 、10月間在亞太國際人力公司工作時，
    有使用系爭帳戶，嗣系爭帳戶即交由被告甲○○之妻乙○○
    保管，帳戶密碼是乙○○的生日，乙○○因怕忘記密碼，把
    密碼用小紙條寫好放在提款卡套子後面等情，業據被告甲○○於警詢、偵訊時供承在卷（警卷第1 ～2 頁、偵卷第9 ～
    10頁），核與證人乙○○於偵訊、本院審理時證稱：系爭帳
    戶提款卡密碼為伊之生日，因伊怕忘記，寫在紙條上放在提
    款卡袋子後面，伊坐月子時要搬家，將系爭帳戶之存摺、提
    款卡連同身分證影本、戶籍謄本影本一同放在牛皮紙袋，搬
    家時是被告甲○○及其朋友去搬，他們可能沒注意到這牛皮
    紙袋，所以漏掉了等語（偵卷第8 ～9 頁、本院易字卷第31
    頁）相符，參以證人乙○○於本院審理時證稱：被告甲○○
    開設之系爭帳戶從開戶後就一直由伊保管，被告甲○○不知
    道伊放在何處，搬家時伊沒有跟被告甲○○說系爭帳戶資料
    放在何處；搬家時系爭帳戶之印章放在伊包包裡，搬家時放
    在牛皮紙袋內遺失之東西是系爭帳戶之存摺正本、提款卡、
    密碼、身分證影本、戶口名簿影本、戶籍謄本影本，這些均
    是要向市政府申請成家立業專案所需資料等語（本院易字卷
    第35～40頁），堪信被告甲○○前揭所辯，非無可採。又證
    人乙○○於本院審理時提出系爭帳戶開戶印鑑，並經本院當
    庭蓋用印文附卷（本院易字卷第41、49頁），顯見系爭帳戶
    之原留印鑑，於本院審理時仍在證人乙○○持有保管中無訛
    。衡情，如認被告甲○○確有提供系爭帳戶作為犯罪工具，
    豈有僅交付存摺、提款卡及密碼，而仍由被告甲○○之妻乙○○留存系爭存摺開戶印鑑之理，蓋詐騙者豈有不懼被告甲○○告以不實密碼，使其無法提領，反遭被告甲○○以原留
    開戶印鑑臨櫃申辦存摺遺失並提領匯入系爭帳戶款項。從而
    ，不能僅以被告甲○○未能舉出其遺失之系爭帳戶存摺、提
    款卡下落，遽為被告甲○○不利之認定。
四、綜上，本件公訴意旨所舉上開事證，僅能證明告訴人丙○○
    匯款至被告甲○○系爭帳戶之事實，尚無從證明被告甲○○
    於何時、地，以何代價或何方法提供系爭帳戶供詐騙者使用
    ，是公訴人對於所指被告甲○○犯罪事實未能舉證至超越合
    理懷疑，達於通常一般人均不致有所懷疑，而得確信其為真
    實之程度，被告甲○○被訴幫助詐欺取財犯罪自不能證明。
    此外，本院依卷內現有證據資料，復查無足資認定被告甲○○有何公訴意旨所認之犯行，揆諸前揭說明，即屬不能證明
    被告甲○○犯罪，自應諭知被告甲○○無罪之判決。
據上論斷，應依刑事訴訟法第301 條第1 項，判決如主文。
本案經檢察官李怡增到庭執行職務。
中    華    民    國    99    年    4     月    21    日
                  刑事第十六庭  審判長法  官  曾逸誠
                                      法  官  王靖茹
                                      法  官  姚水文
以上正本證明與原本無異。
如不服本判決應於收受送達後10日內向本院提出上訴書狀，並應
敘述具體理由；如未敘述上訴理由者，應於上訴期間屆滿後20日
內向本院補提理由書（均須按他造當事人之人數附繕本）「切勿
逕送上級法院」。
中    華    民    國    99    年    4     月    21    日
                                      書記官  何慧娟

司法院資訊處製作；財團法人民間司法改革基金會備份。
